臺灣臺中地方法院交通事件裁定　　　　 96年度交聲字第859號
原處分機關　交通部公路總局臺中區監理所臺中市監理站
異　議　人
即受處分人　甲○○
上列受處分人因違反道路交通管理處罰條例案件，對於交通部公
路總局臺中區監理所臺中市監理站民國九十六年八月十日所為之
裁決（裁監稽違字第裁61－HC0000000號裁決書），聲明異議，
本院裁定如下：
    主  文
原處分撤銷。
甲○○不罰。
    理  由
一、原處分機關略以：受處分人名下重機車（車牌號碼G5Y－375
    號），由其子王俊傑於九十六年七月六日騎乘，在臺中縣烏
    日鄉○○路302號處，因有「將車牌翹起，使不能辨認其牌
    號」之違規，為臺中縣警察局烏日分局五光派出所員警攔停
    舉發，並掣開違規通知單一紙（單號：中縣警交字第HC0000
    000號）移送，受處分人於九十六年七月十一日提出申訴，
    經舉發機關以九十六年七月二十四日中縣烏警交字第096002
    1358號函覆違規事實經查證明確，依規掣單舉發，處分機關
    於九十六年八月十日以裁監稽違字第裁61－HC0000000號裁
    決書，依違反道路交通管理處罰條例第十三條第一款，按最
    低罰額裁處罰鍰新臺幣（下同）三千元，逾期則均依裁決書
    處罰主文規定裁處等語。
二、異議人即受處分人聲明異議意旨略以：系爭車輛未如警方所
    言之改裝過，亦非未裝設牌架，系爭車輛全車皆原廠，出廠
    後車牌即鎖在後擋泥板，伊未更動擋泥板之高度，爰聲明異
    議等語。
三、按汽車行駛有損毀或變造汽車牌照、塗抹汙損牌照，或以安
    裝其它器具之方式，使不能辨認其牌號者，處汽車所有人新
    臺幣二千四百元以上四千八百元以下罰鍰，並責令申請換領
    牌照或改正。道路交通管理處罰條例第十三條第一款定有明
    文。
四、經查：
  (一)按法院受理交通事件，準用刑事訴訟法之規定，其處理辦法
    ，由司法院會同行政院定之。道路交通管理處罰條例第八十
    九條定有明文。又按聲明異議案件之處理，除準用刑事訴訟
    法有關規定外，依道路交通案件處理辦法之規定處理之，道
    路交通案件處理辦法第四條第一項亦定有明文。上開條例給
    予當事人申辯及提出證據之機會，符合正當法律程序，與憲
    法第十六條保障人民訴訟權之意旨並無抵觸，有司法院大法
    官會議解釋釋字第四一八號解釋文可參。再按被告未經審判
    證明有罪確定前，推定為無罪。犯罪事實應依證據認定之，
    無證據不得認定犯罪事實。刑事訴訟法第一百五十四條亦分
    別定有明文。而「認定犯罪事實所憑之證據，雖不以直接證
    據為限，間接證據亦包括在內，然而無論直接證據或間接證
    據，其為訴訟上之證明，須於通常一般之人均不致有所懷疑
    ，而得確信其為真實之程度者，始得據為有罪之認定，倘其
    證明尚未達到此一程度，而有合理之懷疑存在而無從使事實
    審法院得有罪之確信時，即應由法院為諭知被告無罪之判決
    」，最高法院亦著有七十六年台上字第四九八六號判例可資
    參照。是揆諸前開說明，法院於審理行為人違反道路交通管
    理處罰條例案件，當踐行完畢調查證據之程序後，為事實之
    認定時，如就原處分機關所認定之行為人違規之事實仍有合
    理之訴訟上懷疑，而無法確信行為人確有該當於道路交通管
    理處罰條例各該處罰條文之構成要件事實時，此際即應依訴
    訟上之待證事實「倘有懷疑，則從被告之利益作解釋」之證
    據法則，作對受處分人有利之認定。按「違反行政法上義務
    之行為非出於故意或過失者，不予處罰」，行政罰法第七條
    第一項定有明文。再人民違反法律上之義務而應受行政罰之
    行為，法律無特別規定時，雖不以出於故意為必要，仍須以
    過失為其責任條件，蓋現代國家基於「有責任始有處罰」之
    原則，對於違反行政法上義務之處罰，應以行為人主觀上有
    可非難性及可歸責性為前提，如行為人主觀上並非出於故意
    或過失情形，應無可非難性及可歸責性而不予處罰。再現代
    民主法治國家對於行為人違反行政法上義務欲加以處罰時，
    應由國家負證明行為人有故意或過失之舉證責任，方為保障
    人權之進步立法，此亦有司法院大法官會議解釋釋字第二七
    五號解釋文及首揭行政罰法第七條第一項規定暨立法理由可
    參。由上開說明可知，法院就違反道路交通管理處罰條例之
    案件，對於據以認定行為人違規之事實及證據，仍應依積極
    證據認定之，不得僅憑警察機關員警逕行開立之舉發違反道
    路交通管理事件通知單及主管機關違反道路交通管理事件裁
    決書，即推定受處分人有道路交通違規之事實。而警察機關
    員警就交通違規之舉發（填載舉發道路交通管理事件通知書
    ），除在維護交通秩序公共利益外，尚涉及員警之個人績效
    ，其與受舉發人係處於利害關係人對立之地位，交通違規舉
    發警員之舉發，既係以使受舉發人受交通違規裁罰為目的，
    且係利害關係人，是其所為之舉發是否與事實相符，仍應調
    查其他證據以資審認，如仍存有合理之懷疑，無法達於確信
    受處分人有違反道路交通事管理處罰條例之事實時，應依刑
    事訴訟法上「罪疑唯輕」、「有疑唯利於被告」之原則，就
    有疑問之部分，應作對於受處分人有利之認定，合先敘明。
  (二)道路交通管理處罰條例第十三條第一款之規定，旨在禁止「
    使不能辨認牌號」之行為，故認定是否係明顯適當位置，及
    在車牌安裝其他器具者，自應以該號牌懸掛後是否易於辨識
    牌號為準。本件原處分機關所為之上開處分，無非係以臺中
    縣警察局中縣警交字第HC0000000號舉發通知單一紙、及臺
    中縣警察局大甲分局中縣烏警交字第0960021358號函（含照
    片六張）為其依據，然依前揭說明，法院就道路交通案件聲
    明異議之處理，認定受處分人道路交通違規之事實，準用刑
    事訴訟法證據章規定之結果，仍應依積極證據認定之，不得
    僅憑警察機關員警逕行開立之舉發違反道路交通管理事件通
    知單，及所為查覆函文，即推定受處分人有道路交通違規之
    事實。經查：依卷內所附臺中縣警察局烏日分局五光派出所
    取締車號G5Y－375將車牌翹起，使不能辨認其牌號之照片（
    本院卷第九頁）所示，該號牌係正面設置於上開機車之正後
    方，於號牌正面上方亦有以螺帽固定，雖該二螺帽似固定於
    增設之支架上，且上開號牌斜度較一般機車為大，惟其外觀
    上以正面觀之，仍可清晰辨別牌號，該傾斜角度約與地面呈
    四十五度角，於通常視距之範圍內，應尚未達不能辨認牌號
    之程度，自不能以道路交通管理處罰條例第十三條第一款「
    使不能辨認牌號」之規定相繩。
  (三)綜上所述，本件異議人所有上開機車之牌號既非難以辨識，
    復查無其他具體事證足資證明異議人確有原舉發機關所裁罰
    之違規行為，即難認異議人有何不依規定懸掛號牌之情，應
    依刑事訴訟法上「罪疑唯輕」、「有疑唯利於被告」之原則
    ，就有疑問之部分，應作對於受處分人有利之認定，是本件
    受處分人前開異議為有理由，爰撤銷處分，並諭知不罰。
五、據上論斷，應依道路交通管理處罰條例第八十七條第二項，
    道路交通案件處理辦法第二十條規定，裁定如主文。
中　　華　　民　　國　　96　　年　　10　　月　　11　　日
                  交通法庭    法　官  洪堯讚
上正本證明與原本無異。
如不服本裁定，應於送達後五日內，向本院提出抗告狀。
                              書記官  沈慧玲
中　　華　　民　　國　　96　　年　　10　　月　　11　　日
